【裁判字號】    95,易,434
【裁判日期】    951011
【裁判案由】    業務侵占
【裁判全文】
臺灣士林地方法院刑事判決               95年度易字第434號
公  訴  人  臺灣士林地方法院檢察署檢察官
被      告  甲○○
上列被告因業務侵占案件，經檢察官提起公訴（94年度偵緝字第
666 號），被告於本院準備程序中就被訴之事實為有罪之陳述，
經本院合議庭裁定改由受命法官獨任依簡式審判程序審理並判決
如下：
    主  文
甲○○連續意圖為自己不法之所有，而侵占對於業務上所持有之
物，處有期徒刑拾月，緩刑參年。並應於民國玖拾陸年拾貳月參
拾壹日前支付被害人南山人壽保險股份有限公司新台幣壹拾陸萬
陸仟伍佰肆拾陸元。
    事實及理由
一、本件犯罪事實、證據及應適用之法條均引用檢察官起訴書之
    記載（如附件），並補充如下：（一）被告所侵占之款項已
    清償306,181 元，至今尚餘166,546 元未清償。（二）被告
    於本院審理時自白犯罪。
二、新舊法比較：
（一）按被告行為後，刑法第2 條法律變更適用及第33條第5 款
      罰金之規定、第56條連續犯之規定，已於94年1 月7 日經
      立法院修正三讀通過，總統命令公布，於95年7 月1 日施
      行，該法第2 條係規範行為後法律變更適用所生新舊法律
      比較適用之準據法，於新法施行後，應適用新法第2 條第
      1 項之規定，為「從舊從輕」之比較。又按行為後法律有
      變更者，適用行為時之法律。但行為後之法律有利於行為
      人者，適用最有利於行為人之法律，修正後刑法第2 條第
      1 項定有明文。
（二）罰金刑部分，刑法分則編各罪所定罰金刑之貨幣單位原為
      銀元，修正前刑法第33 條 第5 款規定：「罰金：1 元（
      銀元）以上。」，而依罰金罰鍰提高標準條例規定，就72
      年6 月26日前修正之刑法部分條文罰金數額提高2 至10倍
      ，其後修正者則不提高倍數，並依現行法規所定貨幣單位
      折算新臺幣條例規定，以銀元1 元折算新臺幣3 元；修正
      後刑法第33條第5 款規定：「罰金：新臺幣1000元以上，
      以百元計算之。」，刑法第33條第5 款所定罰金貨幣單位
      經修正為新臺幣後，刑法分則各罪所定罰金刑之貨幣單位
      亦應配合修正為新臺幣，為使刑法分則編各罪所定罰金之
      最高數額與刑法修正前趨於一致，乃增訂刑法施行法第1
      條之1 ：「中華民國94年1 月7 日刑法修正施行後，刑法
      分則編所定罰金之貨幣單位為新臺幣。94年1 月7 日刑法
      修正時，刑法分則編未修正之條文定有罰金者，自94年1
      月7 日刑法修正施行後，就其所定數額提高為30倍。但72
      年6 月26日至94年1 月7日 新增或修正之條文，就其所定
      數額提高為3 倍。」；從而，刑法分則編各罪所定罰金刑
      之最高數額，於上開規定修正後並無不同，惟修正後刑法
      第33第5 款所定罰金刑最低數額，較之修正前提高，自以
      修正前刑法第33條第5 款規定，較有利於被告。
（三）被告先後多次業務侵占之犯行，時間緊接，犯罪構成要件
      相同，顯係基於概括犯意而為之，惟被告行為後，刑法第
      56 條 連續犯之規定，業於94年1 月7 日修正公布刪除，
      並於95年7 月1 日施行，則被告之犯行，因行為後新法業
      已刪除連續犯之規定，此刪除雖非犯罪構成要件之變更，
      但顯已影響行為人刑罰之法律效果，自屬法律有變更，依
      新法第2 條第1 項規定，比較新、舊法結果，仍應適用較
      有利於被告之行為時法律即舊法論以連續犯1 罪並加重其
      刑（最高法院95年第8 次刑事庭會議決議參照）。
（四）又新舊法比較時應就罪刑有關之共犯、未遂犯、想像競合
      犯、牽連犯、連續犯、結合犯、以及累犯加重、自首減輕
      暨其他法定加減原因（如身份加減）與加減例等一切情形
      ，綜其全部罪刑之結果而為比較。（最高法院95 年5月23
      日第8 次刑法座談會參照）又比較裁判前之法律孰為有利
      於行為人時，應就罪刑有關之一切情形，比較其全部之結
      果，而為整個之適用，不能割裂而分別適用有利之條文。
      （最高法院27年上字第2615號判例參照）本件經上開綜合
      比較結果，認應全部適用舊法對被告較為有利。
三、核被告所為，係犯刑法第336 條第2 項業務侵占罪。其先後
    多次業務侵占之犯行，時間緊接，犯罪構成要件相同，顯係
    基於概括犯意而為之，依上開新舊法比較之結果應適用較有
    利於被告之行為時法律即舊法論以連續犯1 罪並加重其刑。
    爰審酌被告之品行、犯罪之動機、手段、所侵占之現金及已
    償還大部分侵占款項，及犯罪後深表悔悟等一切情狀，量處
    如主文所示之刑。本院斟酌被告雖有繼續還款之誠意，惟因
    告貸無門，且目前甫剛找到新工作，如遽以入監服刑，恐將
    影響被告目前及日後工作之機會，如暫不執行則可繼續工作
    ，以清償其所侵占之款項，且被告未曾因故意犯罪受有期徒
    刑以上刑之宣告，有臺灣高等法院被告前案紀錄表存卷可按
    ，因個人經濟困難，短於思慮，致犯本案犯行，經此次教訓
    ，當知所警惕，而無再犯之虞，本院認前開對其宣告之刑，
    以暫不執行為適當，併予宣告緩刑3 年，以啟自新。併依刑
    法第74條第2 項第3 款命被告應於緩刑期間內之96年12月31
    日前償還被害人南山人壽保險股份有限公司所侵占之未還餘
    款166,546 元。本院認此還款被害人之條件係屬緩刑負擔條
    件，被告如屆期未清償，依刑法第75條之1 將構成撤銷緩刑
    之原因，併此敘明。
四、依刑事訴訟法第273 條之1 第1 項、第310 條之2 、第454
    條第2 項、第299 條第1 項前段，修正後刑法第2 條第1項
    前段、刑法第336 條第2 項、修正前刑法第56條、刑法第74
    條第1 項第1 款、第2 項第3 款，修正前罰金罰鍰提高標準
    條例第1 條前段，判決如主文。
五、如不服本判決，得自收受送達之日起10日內，向本院提出上
    訴狀。
本案經檢察官王以文到庭執行職務。
中    華    民    國    95    年    10    月    11    日
                  刑事第三庭法  官  賴邦元
以上正本證明與原本無異。
如不服本判決應於判決送達後10日內向本院提出上訴狀。
                            書記官  游意婷
中    華    民    國    95    年    10    月    11    日
中華民國刑法第336條
（公務公益侵占罪、業務侵占罪）
對於公務上或因公益所持有之物，犯前條第 1 項之罪者，處 1
年以上 7 年以下有期徒刑，得併科 5 千元以下罰金。
對於業務上所持有之物，犯前條第 1 項之罪者，處 6 月以上
5 年以下有期徒刑，得併科 3 千元以下罰金。
前二項之未遂犯罰之。


司法院資訊處製作；財團法人民間司法改革基金會備份。
